【裁判字號】    94,簡上,80
【裁判日期】    951121
【裁判案由】    竊盜
【裁判全文】
臺灣苗栗地方法院刑事判決              94年度簡上字第80號
上  訴  人  臺灣苗栗地方法院檢察署檢察官
被      告  戊○○
                    另案在臺灣臺中監獄苗栗分監執行中
上列上訴人因被告竊盜案件，不服本院苗栗簡易庭94年度苗簡字
第773 號，中華民國94年10月17日第一審簡易判決（聲請簡易判
決處刑案號：94年度偵字第3176號），提起上訴並移送併案審理
（臺灣臺中地方法院檢察署94年度偵字第18280 號），本院管轄
之第二審合議庭逕依通常程序自為第一審判決如下：
    主    文
原判決撤銷。
戊○○共同連續犯竊盜罪，累犯，處有期徒刑捌月。
    犯罪事實
一、戊○○前因傷害案件，經法院判處有期徒刑3 月確定，甫於
    民國94年7 月29日易科罰金執行完畢。詎不知悔改，基於意
    圖為自己不法所有之概括犯意，連續為下列竊盜犯行：
    (一)因友人家中需要使用地磚，於94年8 月11日凌晨3 時許，
      在苗栗縣苑裡鎮中正里12鄰滿庭芳花園別墅社區工地，徒
      手竊取甲○○所管領之白馬牌磁磚共12箱，得手後騎乘車
      牌號碼IIO-242 號重型機車將上開磁磚分批搬運至同鎮○○里○○路與世界路路口旁，嗣於同年月11日凌晨4 時30
      分許在上開工地後方為警當場查獲。
    (二)與丁○○基於犯意之聯絡，於94年9 月12日凌晨、同月15
      日凌晨，2 度共乘丁○○向其嬸嬸謝珠借得之車牌號碼NR
      -7615 號白色自小客車，前往臺中縣大甲鎮○○街137 號
      內，合力徒手竊取乙○○所有之電線約120 公尺及200 公
      尺，得手後均載往臺中縣龍井鄉某舊貨商變賣，朋分所得
      贓款。嗣經警調閱上址所裝設監視器攝得之畫面而循線查
      獲。
二、案經苗栗縣警察局通霄分局報告臺灣苗栗地方法院檢察署檢
    察官偵查後聲請簡易判決處刑，及臺中縣警察局大甲分局報
    告臺灣臺中地方法院檢察署檢察官偵查後移送併案審理。
    理    由
一、認定犯罪事實所憑之證據及理由：
    (一)犯罪事實欄一、(一)部分：
      1.被告戊○○對此部分犯罪事實均坦承不諱。
      2.警方於94年8 月11日凌晨4 時15分許，發現被告騎乘II
        O-242 號機車載有貨物，急速從苗栗縣苑裡鎮中正里12
        鄰滿庭芳花園別墅社區工地駛出，攔檢後發現被告機車
        上載有白馬牌磁磚4 箱，在世界路與中正路路口處則有
        相同之磁磚8 箱置於地上等情，有苗栗縣警察局通霄分
        局苑裡分駐所巡佐兼副所長王坤南、警員何玉泉製作之
        職務報告1 紙（94年度偵字第3176號卷第6 頁）及照片
        4 張（同上卷第11、13頁）可稽。
      3.前開為警查獲之白馬牌磁磚共12箱，均係甲○○所管領
        、置放在上址工地而失竊之物乙節，則據被害人甲○○
        於警詢時指述明確（同上卷第9 頁），並有其立具之贓
        物認領保管單1 紙足憑（同上卷第10頁）。
      4.由上述各節參互佐證，足認被告之自白與事實相符，此
        部分事證明確。
    (二)犯罪事實欄一、(二)部分：
      1.共犯丁○○對此部分犯罪事實均坦承不諱（臺中縣警察
        局大甲分局刑案偵查卷宗第1 至3 頁，94年度偵字第18
        280 號卷第8 頁）。
      2.證人丁○○於偵查中及本院審理時，就其與被告於94年
        9 月12日凌晨及同月15日凌晨，2 次共同駕車前往臺中
        縣大甲鎮○○街137 號，竊取電線約120 公尺及約200
        公尺，事後均載至臺中縣龍井鄉變賣，其一共分得新臺
        幣（下同）5 千元之事實，已經具結證述在案（同上偵
        卷第9 頁、本院卷第75頁以下）。
      3.乙○○所有、置於上址之電線，於94年9 月12日凌晨及
        同月15日凌晨，先後遭駕駛1 部白色自小客車到場之2
        人合力竊走約120 公尺及約200 公尺等情，則據被害人
        乙○○於警詢時指述綦詳（同上警卷第7 、8 頁），復
        有現場監視器翻拍照片18張（同上警卷第13至21頁）可
        佐。
      4.NR-7615 號白色自小客車係丁○○之嬸嬸謝珠所有，於
        94年9 月14日至同月16日間借予丁○○使用乙節，亦經
        證人謝珠、葉家祥（謝珠之子）於警詢時陳述屬實（同
        上警卷第9 至12頁）。
      5.由上述各節參互佐證，被告此部分犯行之事證亦臻明確
        。
二、對於被告辯解之判斷：
    (一)被告否認犯罪事實欄一、(二)部分犯行，辯稱：伊未和丁○○共同前往行竊，丁○○指證伊，可能係伊與丁○○曾有
      買賣毒品糾紛，且曾告過製作丁○○警詢筆錄之臺中縣警
      察局大甲分局刑事小隊長丙○○之故等語。
    (二)惟查：
      1.證人丁○○自警詢、偵查以至本院審理時，除一再指證
        被告為與其共同行竊之人外，亦均坦白承認自己犯行，
        並未將罪行推由被告承擔，況其於偵、審中之證述係於
        具結後所為，則對丁○○而言，誣指被告犯案，既無法
        脫免刑責，復額外承擔偽證罪責之風險，更可能招致被
        告日後之怨恨報復，衡情若非與被告有深仇大恨，當不
        致為之。而被告就伊與丁○○有何怨隙，於警詢中及本
        院初次行準備程序時稱是向丁○○借錢之金錢糾紛（同
        上警卷第5 頁、本院卷第29頁），嗣又改稱是請丁○○
        代為買毒品、毒品純度不足而產生衝突（本院卷第36頁
        ），前後矛盾，真實性本有疑問，況丁○○於本院審理
        時已證稱和被告沒有糾紛，與被告對質時又進一步稱：
        「沒有，那是你向別人拿的，既然已經犯罪了，我們承
        認就好了，為何要這樣，我們原來是朋友一起去犯案，
        我也已經執畢了，為何現在還要這樣呢？」（本院卷第
        81頁），堅決否認被告所辯情事，勸被告坦白犯行，被
        告則無法舉出其他確切事證或反駁丁○○所述，觀諸上
        情，被告所稱與丁○○有重大糾紛云云，自不能遽信。
        從而，丁○○指被告為共犯之證詞，應無誣攀構陷之虞
        ，難認有何不可採信之積極理由。
      2.依丁○○於審理中之證述（本院卷第77頁）、其警詢筆
        錄之記載（同上警卷第2 頁）及該筆錄之詢問人臺中縣
        警察局大甲分局偵查隊小隊長丙○○於本院審理時陳述
        之情節（本院卷第57頁）可知，丁○○為警查獲後，係
        先供稱真實姓名不詳、綽號「紅茶」之人與其一起犯案
        ，警方始提供綽號確為「紅茶」、平日活動範圍包括臺
        中地區（此為被告所自承，本院卷第39頁）之被告之口
        卡片予丁○○指認；而臺中縣警察局大甲分局確曾於91
        年間以91年甲警刑字第33389 號偵查被告違反槍砲彈藥
        刀械管制條例案件，並向本院聲請核發搜索票，對被告
        實施搜索，此觀卷附臺灣高等法院被告前案紀錄表（本
        院卷第5 頁）即明，足見丙○○小隊長所稱被告曾在臺
        中地區犯案，該分局早就注意被告之情節（本院卷第57
        頁），並非無稽。被告既與臺中縣警察局大甲分局之轄
        區有所關連，偵辦本案之員警亦非在無任何線索之情況
        下，以主動提示被告之口卡片之不正方式誘導丁○○為
        不利於被告之供述，其循線查出被告涉案之過程，即無
        明顯瑕疵或違背常情之處可言。此外，被告又未能具體
        釋明其控訴丙○○小隊長之原因、經過或提出相關證據
        ，自難認有其所謂丙○○小隊長曾被伊告，可能與丁○○一同陷害伊之合理懷疑存在。
      3.綜上說明，被告所辯無非事後卸責之詞，不足採憑。本
        案事證已明，被告犯行洵堪認定，應依法論科。
三、論罪科刑之理由：
    (一)被告行為後，刑法及刑法施行法業於94年2 月2 日修正公
      布，並於95年7 月1 日施行，參酌最高法院95年5 月23日
      刑事庭第8 次會議決議，於刑法修正施行後，應適用刑法
      第2 條第1 項之規定，就罪刑有關之共犯、未遂犯、想像
      競合犯、牽連犯、連續犯、結合犯，以及累犯加重、自首
      減輕暨其他法定加減原因（如身分加減）與加減比例等一
      切情形，綜其全部罪刑之結果，為「從舊從輕」之比較。
      本案與被告罪刑有關之法律變更部分，經比較修正前、後
      刑法之規定，修正後刑法並非有利於被告（詳見附表），
      自應依刑法第2 條第1 項前段規定，一體適用被告行為時
      之修正前刑法。
    (二)被告所為，均係犯刑法第320 條第1 項之竊盜罪。
    (三)被告與丁○○就犯罪事實欄一、(二)所示2 次犯行，有犯意
      之聯絡及行為之分擔，為共同正犯。
    (四)被告先後3 次竊盜行為，時間緊接，觸犯構成要件相同之
      罪名，顯係基於概括犯意反覆為之，應依修正前刑法第56
      條連續犯之規定論以1 罪，並加重其刑。
    (五)被告如犯罪事實欄一、(二)所示2 次犯行（即臺灣臺中地方
      法院檢察署檢察官以94年度偵字第182807號移送併案審理
      部分），雖未據檢察官聲請簡易判決處刑，惟與已聲請之
      部分，具有連續犯之裁判上一罪關係，為聲請效力所及，
      本院自得併予審判。
    (六)被告有犯罪事實欄所載之罪刑執行情形，有臺灣高等法院
      被告前案紀錄表在卷可查，其受有期徒刑之執行完畢後，
      5 年以內再犯本件有期徒刑以上之罪，為累犯，依法遞加
      重其刑。
    (七)審酌被告有毀損、違反毒品危害防制條例、違反著作權法
      、傷害等前科（參卷附臺灣高等法院被告前案紀錄表）之
      素行，正當壯年，身心健全，竟不思以正當途徑賺取收入
      ，因友人需用地磚及自己欲變現花用而犯本案，其行為足
      以破壞社會秩序，侵害他人之財產法益，雖竊得之磁磚12
      箱已由被害人甲○○領回，惟竊得之電線已經變賣換現花
      用，無從回復，實際造成被害人乙○○3 萬餘元之損失（
      同上警卷第8 頁），又犯後僅坦承部分犯行，耗費相當程
      度之司法資源，再參酌被告之生活狀況、智識程度及公訴
      人求刑等一切情狀，量處如主文所示之刑。
四、撤銷改判之理由：
    (一)被告如犯罪事實欄一、(二)所示2 次竊盜犯行，與經檢察官
      聲請簡易判決處刑部分，具有連續犯之裁判上一罪關係，
      為聲請效力所及，已如前述，原審未及審酌，而未併予審
      判，即有違誤。
    (二)本院認本件有刑事訴訟法第452 條規定之情形，是應由本
      院管轄之第二審合議庭將原判決撤銷，並逕依通常程序自
      為第一審之判決。
五、適用之法律：
    (一)刑事訴訟法第452 條、第455 條之1 第3 項、第369 條第
      1 項前段、第364 條、第299 條第1 項前段。
    (二)刑法第2 條第1 項前段。修正前刑法第28條、第56條、第
      320 條第1 項、第47條。
    (三)罰金罰鍰提高標準條例第1 條前段。
本案經檢察官石東超到庭執行職務。
中    華    民    國    95    年    11    月    21    日
                  刑事第一庭    審判長法  官  劉興浪
                                      法  官  蔡志宏
                                      法  官  羅貞元
以上正本證明與原本無異。
如不服本判決，應於判決送達後10日內向本院提出上訴狀（應抄
附繕本）。告訴人或被害人如對於本判決不服者，應具備理由請
求檢察官上訴，其上訴期間之計算係以檢察官收受判決正本之日
期為準。
                                      書記官  劉秋雯
中    華    民    國    95    年    11    月    21    日
附錄本判決論罪科刑法條：
中華民國刑法第320條第1項：
意圖為自己或第三人不法之所有，而竊取他人之動產者，為竊盜
罪，處5 年以下有期徒刑、拘役或5 百元以下罰金。
附表：
┌───────┬──────────┬──────────┬───────┐
│比較項目      │修正前刑法          │修正後刑法          │比較結果      │
├───────┼──────────┼──────────┼───────┤
│共犯          │2 人以上共同實施犯罪│2 人以上共同實行犯罪│僅「實施」修正│
│              │之行為者，皆為正犯（│之行為者，皆為正犯（│為「實行」，不│
│              │第28條）            │第28條）            │生有利或不利於│
│              │                    │                    │被告之情形    │
├───────┼──────────┼──────────┼───────┤
│刑法第320 條第│罰金最低額為銀元1 元│罰金最低額為新臺幣  │修正前刑法較有│
│1 項竊盜罪主刑│即新臺幣3 元以上（第│1,000 元以上，以百元│利於被告      │
│中罰金刑之最低│33條第5 款，併參照現│計算之（第33條第5 款│              │
│額            │行法規所定貨幣單位折│）                  │              │
│              │算新臺幣條例第2 條）│                    │              │
├───────┼──────────┼──────────┼───────┤
│連續犯        │連續數行為而犯同一之│刪除第56條規定，連續│修正前刑法較有│
│              │罪名者，以1 罪論，但│數行為而犯同一之罪名│利於被告      │
│              │得加重其刑至2 分之1 │者，亦應依刑法第50條│              │
│              │（第56條）          │規定併合處罰之      │              │
├───────┼──────────┼──────────┼───────┤
│累犯          │受有期徒刑之執行完畢│受徒刑之執行完畢，或│被告之行為，依│
│              │，或受無期徒刑或有期│一部之執行而赦免後，│修正前、後刑法│
│              │徒刑一部之執行而赦免│5 年以內故意再犯有期│均構成累犯，不│
│              │後，5 年以內再犯有期│徒刑以上之罪者，為累│生有利或不利於│
│              │徒刑以上之罪者，為累│犯，加重本刑至2 分之│被告之情形    │
│              │犯，加重本刑至2 分之│1 （第47條第1項）   │              │
│              │1 （第47條）        │                    │              │
├───────┴──────────┴──────────┴───────┤
│綜合比較結果：                                                            │
│就與被告罪刑有關之共犯、竊盜罪罰金刑最低額、連續犯、累犯等法律變更部分，修│
│正後刑法之規定並未有利於被告，應依刑法第2 條第1 項前段規定，一體適用被告行│
│為時之修正前刑法。                                                        │
└─────────────────────────────────────┘


司法院資訊處製作；財團法人民間司法改革基金會備份。
